【裁判字號】    97,交聲,252
【裁判日期】    970801
【裁判案由】    聲明異議
【裁判全文】
臺灣屏東地方法院交通事件裁定         97年度交聲字第252號
原處分機關  交通部公路總局高雄區監理所屏東監理站
異  議  人
即受處分人  甲○○
上列異議人因違反道路交通管理處罰條例案件，對於交通部公路
總局高雄區監理所屏東監理站民國97年6 月18日之裁決（屏監違
字第裁82-BW0000000號），聲明異議，本院裁定如下：
    主  文
異議駁回。
    理  由
一、原處分意旨略以：異議人即受處分人甲○○於民國97年4 月
    21日13時26分許，駕駛車牌號碼4752-GK 號自用小貨車，行
    經高楠公路1200號北上300 公尺處，因「行車限速60公里，
    經測時速76公里、超速16公里未滿20公里」之違規，為高雄
    市政府警察局依據測速採證照片依法製作高市警交相字第BW
    0000000 號舉發違反道路交通管理事件通知單逕行舉發之，
    受處分人於應到案期限內到案陳述意見，乃依道路交通管理
    處罰條例第40條規定，以受處分人「汽車駕駛人行車速度，
    超過規定之最高時速未滿20公里」，裁處罰鍰新臺幣（下同
    ）1,600 元，並依同條例第63條第1 項記違規點數1 點。
二、異議意旨略以：依高雄市政府警察局交通警察大隊所提供本
    件雷達測速儀器檢定合格證書已快1 年，且未說明其誤差有
    多大，而該儀器若經搬動或震動過必定會有誤差。又本件違
    規舉發照片所示之場景，與警方發函所附之測速地點照片所
    示場景有落差，亦有疑問。另外，高雄市交通隊雖函覆說明
    本件測速照相地點前至少100 公尺處設有告示牌，惟異議人
    在一般設有警示牌之地點，均感覺在300 公尺以上就設有供
    駕駛人參考之指示牌，故本件舉發實有瑕疵，異議人並無違
    規，爰依法聲明異議，請求撤銷原處分等語。
三、按汽車駕駛人，行車速度，超過規定之最高時速，或低於規
    定之最低時速，除有第43條第1 項第2 款情形外，處新臺幣
    1,200 元以上2,400 元以下罰鍰；汽車駕駛人行車速度，超
    過規定之最高時速未滿20公里，於期限內到案聽候裁決者，
    處罰鍰1,600 元，並記違規點數1 點；汽車駕駛人有第40條
    情形者，除依原條款處罰鍰外，並予記違規點數一點；又汽
    車駕駛人之行為經以科學儀器取得證據資料證明其行為違規
    ，當場不能或不宜攔截製單舉發者，得逕行舉發，道路交通
    管理處罰條例第40條暨違反道路交通管理事件統一裁罰標準
    表、道路交通管理處罰條例第63條第1 項第1 款、第7 條之
    2第1項第7款分別定有明文。
四、經查：
（一）異議人甲○○於97年4 月21日13時26分許，駕駛車號4752
      -GK 號自用小貨車行經高楠公路1200號北上300 公尺、行
      車限速60公里處，經雷達測速儀器測定時速76公里，因違
      規超速16公里之違規事實，經高雄市政府警察局交通警察
      大隊第十分隊，依該科學儀器取得之測速採證照片依法逕
      行舉發等情，有測速採證照片1 幀、高雄市政府警察局舉
      發違反道路交通管理事件通知單（高市警交相字第BW0000
      000 號）1 紙在卷可稽。異議人雖以上開情詞置辯，惟本
      件原舉發機關即高雄市政府警察局交通警察大隊第十分隊
      係以經濟部標準檢驗局檢定合格之雷達測速照相機偵測上
      開違規車輛時速之情，有高雄市政府警察局97年5 月22日
      高市警交三字第0970013227號函及所附經濟部標準檢驗局
      J0GA0000000A、J0GA0000000B號雷達測速儀檢定合格證書
      1 紙在卷可稽。又經本院向高雄市政府警察局交通警察大
      隊函詢上開雷達測速儀器之誤差範圍為何，依其函覆之前
      開雷達測速照相機之規格說明書所載，該雷達測速照相機
      之雷達控制機組及天線乃每秒連續測速2 次，距離範圍為
      1 ～4 車道，誤差不大於每小時1 公里（當速率超過每小
      時150 公里時，不大於2 公里）等情，有高雄市政府警察
      局交通警察大隊97年7 月15日高市警交三字第0970018777
      號函及所附三角架型雷達測速照相設備規格表在卷足憑，
      本件異議人係超過行車速限16公里，該誤差值並不影響超
      速事實，是該雷達測速照相機所測得超過行車速限之違規
      照片，應屬正確可採。
（二）另外，本件違規舉發照片所示之場景，乃係從本件雷達測
      速儀器設置地點所拍攝異議人駕駛車輛之方向及角度而致
      ，而警方於97年5 月22日函覆異議人所附之現場相片，係
      為表明本件舉發違規路段設置有速限標誌，而針對測速現
      場之行車速限標誌及測速警示牌所拍攝之大範圍照片，上
      開兩份照片所立足拍攝之地點既顯不相同，則照片所示之
      場景當亦不同，異議人以上開照片所示場景不同，即認舉
      發有誤云云，自不可採。
（三）再者，按採用固定或非固定式科學儀器取得證據資料證明
      者，於一般道路須至少於100 公尺，於高速公路、快速公
      路須至少300 公尺前，明顯標示之，道路交通管理處罰條
      例第7 條之2 第3 項定有明文，而本件舉發違規路段係市
      區道路，應屬一般道路，測照點與警示牌設置地點相距28
      0 公尺，符合道路交通管理處罰條例第7 條之2 第3 項之
      規定一情，有上開高雄市政府警察局交通警察大隊97年7
      月15日高市警交三字第0970018777 號函覆本院之說明函1
      紙附卷可佐，故異議人所為測速警示牌似應在測速地點前
      300 公尺處設置之辯解，當無可採。況道路交通管理處罰
      條例第7 條之2 第3 項所定設置警示牌之立法用意，不外
      表明科處違規人行政裁罰之終極目的乃在敦促駕駛人依行
      車速限駕駛，是以科學儀器採證，應由主管機關在顯明處
      告示，用以提醒駕駛人依道路限速行駛，以期在駕駛人避
      免受罰之心理下，達到依行車速限駕駛進而維護行車安全
      之最大效益，並非謂駕駛人於未標示有警示標誌之道路上
      即得任意超速行駛。
（四）綜上所述，本件事證明確，異議人之違規行為堪以認定。
      從而，原處分機關援引上開道路交通管理處罰條例第40條
      、第63條第1 項等規定，裁處罰鍰1,600 元，並記違規點
      數1 點，並無違誤。本件異議無理由，應予駁回。
據上論斷，應依道路交通案件處理辦法第19條，裁定如主文。
中    華    民    國    97    年    8     月    1     日
                      交通法庭    法  官  黃聖涵
以上正本證明與原本無異。
如不服本裁定應於收受送達後5 日內向本院提出抗告書狀敘述抗
告之理由抗告於台灣高等法院高雄分院。
中    華    民    國    97    年    8     月    1     日
                                  書記官  郭松菊


司法院資訊處製作；財團法人民間司法改革基金會備份。
